臺灣高雄地方法院民事裁定
108年度消債更字第143號
聲  請  人  蔡淑慧  
0000000000000000

代  理  人  陳雅貞律師
上列當事人因消費者債務清理事件聲請更生，本院裁定如下：
    主  文
聲請人蔡淑慧自中華民國一百零八年八月一日下午四時起開始更
生程序。
命司法事務官進行本件更生程序。
    理  由
一、聲請意旨略以：伊無力清償債務，曾請求銀行公會協商成立
    ，然收入不豐，勉為償還數期後仍不得已毀諾，實有不可歸
    責於己之事由致不能履行，爰聲請准予更生等語。
二、按債務人不能清償債務或有不能清償之虞者，得依本條例所
    定更生或清算程序，清理其債務。債務人無擔保或無優先權
    之債務總額未逾新臺幣（下同）1,200 萬元者，於法院裁定
    開始清算程序或宣告破產前，得向法院聲請更生。法院開始
    更生程序之裁定，應載明其年、月、日、時，並即時發生效
    力。法院裁定開始更生或清算程序後，得命司法事務官進行
    更生或清算程序，必要時得選任律師、會計師或其他適當之
    自然人或法人一人為監督人或管理人。消費者債務清理條例
    （下稱本條例）第3 條、第42條第1 項、第45條第1 項及第
    16條第1 項分別定有明文。
三、經查：
㈠、聲請人曾請求銀行公會協商債務方案成立，約定自民國95年7
    月起，分108期，每月清償新臺幣（下同）12,2597元，繳款
    22期後，因繳款困難，於97年7月15日重新協商，約定自97
    年8月起，分132期，利率4％，每月清償8,010元，惟僅繳納1
    期即毀諾，此有國泰世華銀行陳報狀（卷第71至85頁）、95
    年度銀行公會債務協商機制增補約據（卷第19頁）可參。按
    本條例第151 條第9 項準用同條第7 項但書所稱「因不可歸
    責於己之事由，致履行有困難」之情形，僅須於法院就更生
    或清算之聲請為裁判時存在即為已足，至債務人於履行困難
    之事由發生前有無違約不履行行為，與該事由是否不可歸責
    於債務人之判斷尚屬無涉（另參考98年第1 期民事業務研究
    會第26號之司法院民事廳消費者債務清理條例法律問題研審
    小組意見）。又依本條例第151 條第9 項準用同條第8 項再
    準用第75條第2 項之規定，債務人可處分所得扣除自己及依
    法應受其扶養者所必要生活費用之餘額，連續3 個月低於協
    商方案應清償之金額者，推定有不可歸責於己之事由致履行
    有困難。經查聲請人目前平均每月收入約17,981元（詳後述
    ），扣除108年毀諾當年度依主管機關所公告高雄市每人每
    月最低生活費13,099元之1.2倍即15,719元後，顯已無法負
    擔每月8,010元之還款金額，堪認聲請人之收入無法持續支
    應前揭生活開支及協商款項，致繼續履行有所困難，亦即可
    認聲請人有不可歸責於己之事由，致不能履行原協商條件。
㈡、聲請人於民國105年度至107年度申報所得分別為新臺幣（下
    同）0元、0元、6,000元，名下無財產，有全球人壽保單解
    約金58,630元（前於106年11月9日借款94,000元、286,000
    元，是解約金已扣除保單借款本息374,509元，另前於105年
    至107年各領取96,291元、136,950元、126,869元保險給付
    ，108年1至5月已領取37,409元保險給付）；又聲請人罹重
    鬱症，且因腰椎第2、3節滑脫合併狹窄，須穿戴硬式長背架
    ，屬中度身心障礙，無業，前於104年10月28日領取712,738
    元勞保老年一次給付，於107年自張榮發基金會領取6,000元
    補助金，105年12月起每月領取租金補助3,200元，身障補助
    部分，106年2至9月每月3,628元，106年10月至107年11月則
    每月領取4,872元，107年12月起每月領取8,499元，又107年
    3月至11月為中低收入戶，107年12月起改列第二類低收入戶
    ，每年領取春節慰問金2,000元，每月領取家庭生活補助6,1
    15元等情，有財政部高雄國稅局105年至106年綜合所得稅各
    類所得資料清單及財產歸屬資料清單（卷第16至18頁）、10
    7年稅務電子閘門財產所得調件明細表（卷第90頁）、財產
    及收入狀況說明書（卷第5至7頁）、債權人清冊（卷第8至9
    頁）、戶籍謄本（卷第12頁）、勞工保險被保險人投保資料
    表（卷第20頁）、個人商業保險查詢結果表（卷第60頁）、
    財團法人金融聯合徵信中心前置協商專用債權人清冊（卷第
    13至15頁）、信用報告（卷第61至64頁）、高雄市政府社會
    局函（卷第66頁）、高雄市政府都市發展局函（卷第67至68
    頁）、勞動部勞工保險局函（卷第65頁、第70頁）、身障證
    明（卷第26頁）、重大傷病證明卡（卷第27頁）、三民區公
    所低收入戶證明書（卷第28頁）、存簿（卷第29至33頁）、
    高雄榮民總醫院診斷證明書（卷第22至25頁）、財團法人張
    榮發慈善基金會函（卷第100頁）、全球人壽保險股份有限
    公司函（卷第86至89頁）等附卷可證。則在別無其他資料可
    認聲請人有其他收入之情形下，以其每月領取補助共計17,9
    81元（計算式：6,115＋8,499＋3,200＋2,000÷12＝17,981，本
    件元以下均採四捨五入計算）核算現在償債能力之基礎，堪
    認妥適。
㈢、關於聲請人個人日常必要支出部分，聲請人主張獨自租屋居
    住，每月租金7,500元，並提出租賃契約書（卷第34頁）在
    卷可稽。按債務人必要生活費用，以最近一年衛生福利部或
    直轄市政府所公告當地區每人每月最低生活費一點二倍定之
    ，本條例第64條之2第1項定有明文。本院參酌衛福部社會司
    所公告108年度高雄市最低生活費為13,099元，則聲請人每
    月最低生活所必需除有特殊情形並有證據證明者外，自宜以
    此之1.2倍即15,719元為度，始得認係必要支出。又上開最
    低生活費用之標準，係照當地最近1年平均每人消費支出60％
    ，依其基準之家庭收支調查報告調查表格式所示有關經常性
    支出之調查項目，其原即包括利息支出、食品、衣著、「房
    租」及水費、電費、醫療保健、交通、娛樂、教育等基本生
    活需求。本院認在聲請人未能立證證明其有其他特殊需求之
    情形下，其個人必要生活費用即應以此為限度。
㈣、承上，聲請人目前每月收入17,981元，扣除個人必要支出15,
    719元後，剩餘2,262元，而聲請人目前負債總額為481,891
    元（卷第8至9頁債權人清冊），扣除全球人壽保單解約金後
    ，以每月所餘逐年清償，至少須約16年【計算式：（481,89
    1－58,630）÷2,262÷12≒16】始能清償完畢，應認其已不能清
    償債務。此外，聲請人無擔保或無優先權之債務總額未逾1,
    200萬元，且無本條例第6條第3項、第8條或第46條各款所定
    駁回更生聲請之事由存在。則聲請人聲請更生為有理由，應
    予准許，爰命司法事務官進行本件更生程序。
四、依本條例第11條第1 項、第45條第1 項、第16條第1 項，裁
    定如主文。
中　　華　　民　　國　 108　　年　　8 　　月　　1 　　日
              　　民事庭　　  法　官　劉傑民
以上正本係照原本作成。
本裁定不得抗告。
中　　華　　民　　國　 108　　年　　8 　　月　　1 　　日
  　                          書記官　何福添